【裁判字號】    99,交易,82
【裁判日期】    990513
【裁判案由】    業務過失傷害
【裁判全文】
臺灣臺中地方法院刑事判決              99年度交易字第82號
公  訴  人  臺灣臺中地方法院檢察署檢察官
被      告  乙○○
上列被告因業務過失傷害案件，經檢察官提起公訴（98年度偵字
第29606號），本院判決如下：
    主    文
乙○○犯業務過失傷害罪，處有期徒刑參月，如易科罰金，以新
台幣壹仟元折算壹日。
    事    實
一、乙○○受僱於潘柏家具有公司擔任業務人員，平日即駕駛自
    用小貨車至各處向客戶收帳及洽談業務，以駕駛自用小貨車
    為其附隨業務，為從事業務之人。於民國98年6月25日中午
    ，駕駛車牌號碼0199-VM號自用小貨車，沿臺中縣太平市○
    ○○街自永成北路往大里市方向行駛，欲至他處向客戶收帳
    。嗣於同日13時35分許，行經臺中縣太平市○○○街與永祥
    街口，欲變換車道至路邊檳榔攤買檳榔時，原應注意變換車
    道時，應讓直行車先行，並注意安全距離，隨時採取必要之
    安全措施。而當時天候晴、日間自然光線，為直線乾燥柏油
    路面之道路，路面無缺陷，視距良好，並無不能注意之情事
    ，竟疏未注意及此，貿然靠右行駛，適有甲○○騎乘車牌號
    碼6GU-686號重型機車，以約每小時六十公里的速度，超速
    （當地速限為每小時五十公里）同向行駛於同一車道在乙○
    ○之右後方，2車因而發生碰撞，致甲○○受有左肩部疼痛
    、左肩鎖骨骨折等傷害。
二、案經甲○○委由蕭隆泉律師訴由臺灣臺中地方法院檢察署檢
    察官偵查起訴。
    理    由
一、訊據被告乙○○坦有於前揭時、地，於變換車道至路邊檳榔
    攤買檳榔時，未讓直行之被害人甲○○所騎之機車先行，即
    靠右行駛，致撞及甲○○所騎之機車，使甲○○受有左肩部
    疼痛、左肩鎖骨骨折等傷害之事實，惟矢口否認有業務過失
    傷害之犯行，辯稱，6月23日上午十、十一時許，伊即已向
    公司請休6月25日下午的假，案發時伊係使用伊太太的自用
    汽車，且於將近下午一時已收完公司帳款，開始休假要去找
    朋友才發生車禍，已不是在執行公司之業務，且被害人當時
    之速度很快，才撞上伊的云云；經查，被告於警詢中並未提
    及其當天非執行業務，於偵查中則陳述：「我是家具工廠的
    業務，平時是在外面跑業務，當天我是開車要去跟客戶收帳
    ，平常我都是開自用車去跑業務」等語（偵查卷第22頁），
    業已明確表示案發時其以自用車在執行業務，且是要跟客戶
    收帳，其於本院審理中始翻供改稱，當天帳已收完，且下午
    請假去找朋友云云，已難遽予採信，且依被告所辯其於當天
    下午將近一時許始收完帳，參酌其家住台北，返回尚須二、
    三小時，當天下午本在工作及返回所需時間之範圍內，一般
    而言實無請假必要，所辯顯與常理不合，其雖於本院審理中
    提出請假單一份為證（本院卷第28頁），應事後始填具，尚
    不足為被告有利之認定，況且，刑法上所謂業務，係指個人
    基於其社會地位繼續反覆所執行之事務，其主要部分之業務
    固不待論，即為完成主要業務所附隨之準備工作與輔助事務
    ，亦應包括在內（最高法院71年度台上字第1550號判例，89
    年度台上字第8075號判例參照），故縱依被告所辯，其於案
    發時甫收帳完畢，欲前往找朋友途中而發生本案，亦屬於其
    離開工作時之準備工作或輔助事務之範圍，仍屬於執行業務
    之範圍內，被告所辯其於案發當時已非執行業務範圍云云，
    顯係事後卸責之詞，不足採信；此外，復有診斷證明書、道
    路交通事故現場圖及道路交通事故調查報告表（一）、（二
    ），現場照片等在卷足稽，被告並已坦承其有過失，且被害
    人甲○○所受傷害，係因本件車禍造成，亦據其供明在卷（
    其於警詢及偵查中之陳述，係被告以外之人於審判外之陳述
    ，當事人於本院調查證據時，知有不得為證據之情形，而未
    於言詞辯論終結前聲明異議，視為同意作為證據，且本院審
    酌被告與被害人並無怨隙，其陳述時並無不適當之情形，而
    有證據能力），被害人所受之傷害與本案車禍有相當因果關
    係，事證明確，被告之犯行堪予認定。另被害人甲○○於警
    詢中陳述其當時之車速為60公里，雖其於偵查中改稱，其車
    速為50公里，惟其於警詢中之供述，與案發時間比較接近，
    較未受到外界之影響，比較可採，且被告亦陳述被害人當時
    之速度很快，故本案被害人於案發時其車速應係60公里，已
    違反當地時限50公里之規定，被害人於本件車禍之發生亦有
    過失甚明。
二、被告乙○○受僱於潘柏家具有限公司擔任業務人員，平日即
    駕駛自用小貨車至各處向客戶收帳及洽談業務，業據其供明
    在卷，被告係以駕駛自用小貨車為其附隨業務，為從事業務
    之人。核被告所為，係犯刑法第284條第2項前段之業務過失
    傷害罪。被告於有偵查權限之員警發覺其犯罪前，向警員自
    白犯罪並接受制裁，有台中縣警察局道路交通事故肇事人自
    首情形紀錄表在卷可按，被告之行為符合刑法第62條前段之
    規定，爰依法減輕其刑，爰審酌被告素行良好，未有犯罪前
    科，有台灣高等法院被告前案紀錄表可按，被害人受傷之情
    形，被告過失之程度，被害人與有過失，及被告至今未賠償
    被害人之損害等一切情狀，量處如主文所示之刑，並諭知易
    科罰金之折算標準。
三、據上論斷，應依刑事訴訟法第二百九十九條第一項前段，刑
    法第二百八十四條第二項前段、第六十二條前段、第四十一
    條第一項前段，刑法施行法第一條之一，判決如主文。
中    華    民    國    99    年    5    月    13    日
                  刑事第一庭    法  官  林清鈞
以上正本證明與原本無異。
如不服本判決應於收受判決後10日內向本院提出上訴書狀，並應
敘述具體理由；其未敘述上訴理由者，應於上訴期間屆滿後20日
內向本院補提理由書（均須按他造當事人之人數附繕本）「切勿
逕送上級法院」。
                                書記官  陳貴卿
中    華    民    國    99    年    5    月    13    日
附錄論罪科刑法條
中華民國刑法第284條第2項
從事業務之人，因業務上之過失傷害人者，處 1 年以下有期徒
刑、拘役或 1 千元以下罰金，致重傷者，處 3 年以下有期徒刑
、拘役或 2 千元以下罰金。

司法院資訊處製作；財團法人民間司法改革基金會備份。
